最高法院刑事判決　　　　　　九十四年度台上字第六三二八號
　　上　訴　人　甲○○
　　　　　　　　　　　　號（另案於台灣台南監獄執行中）
上列上訴人因擄人勒贖案件，不服台灣高等法院台南分院中華民
國九十四年九月七日第二審判決（九十四年度上訴字第六０一號
，起訴案號：台灣台南地方法院檢察署九十三年度偵字第八二四
四、八五四七、九六六四、九六六五、九七五０、九七六五號）
，提起上訴，本院判決如下：
    主  文
上訴駁回。
    理  由
按刑事訴訟法第三百七十七條規定，上訴於第三審法院，非以判
決違背法令為理由，不得為之。是提起第三審上訴，應以原判決
違背法令為理由，係屬法定要件。如果上訴理由狀並未依據卷內
訴訟資料，具體指摘原判決不適用何種法則或如何適用不當，或
所指摘原判決違法情事，顯與法律規定得為第三審上訴理由之違
法情形，不相適合時，均應認其上訴為違背法律上之程式，予以
駁回。本件原判決已敘明依憑共同被告嚴建民、鄭文華、阮啟宏
分別於警詢、偵查中供述明確，嚴建民並於第一審審理時以證人
身分供證在卷，核與被害人馬志龍、馬榮欽於警詢、偵查中指訴
之情節相符；上訴人甲○○於警詢及偵查中亦供承參與本件擄人
勒贖犯行，並與郭啟宏等人分得贓款新台幣（下同）二百萬元，
嗣後經警方扣得贓款八萬一千五百元及三十萬元等情，亦有台南
市警察局搜索扣押筆錄二份及台南市警察局扣押物品目錄表二紙
附卷可憑。此外，復有台南市警察局第四分局搜索扣押筆錄、台
南市警察局第四分局育平派出所扣押物品目錄表、搜索現場暨扣
案玩具手槍照片八幀、拘禁被害人馬志龍之現場照片四幀、監聽
譯文五十紙、通訊監聽譯文資料表十五紙、台南市警察局第六分
局搜索扣押筆錄、台南市警察局第六分局扣押物品目錄表、贓物
認領保管單一紙、搜索現場照片十一幀、刑案現場照片十幀、嚴
建民所有0000000000號行動電話雙向通聯資料查詢七
紙、查扣之嚴建民擄人勒贖所保留之贓款五十萬元及五百六十萬
元、原判決附表一所列之物品及玩具手槍、陳天生擄人勒贖所得
贓款一百萬元及裝錢袋一個，及阮啟宏所有單獨供本件犯罪所用
如原判決附表二所列之手槍、子彈、所得贓款十九萬零八百元等
物可資佐證，足認上訴人之自白與事實相符。並以上訴人所辯係
嚴建民稱要處理債務，伊才幫忙，且嗣後至囚禁馬志龍之處所時
才知是擄人勒贖，伊非主謀等語，為不可採取，於理由內詳予指
駁說明，上訴人罪證明確，因而撤銷第一審關於此部分之科刑判
決，改判仍論處上訴人共同意圖勒贖而擄人罪刑（處有期徒刑拾
肆年），已詳述其所憑之證據及其認定之理由，從形式上觀察，
所為論敘與卷內證據資料相符，並無認定事實不依證據或有何採
證違背證據法則等違法存在。上訴意旨略以：原判決並未就原判
決附表二所列之違禁物手槍一支及子彈十五發宣告沒收，當然違
背法令；犯罪後嚴建民分得七百萬元，足認其為本案犯罪首謀，
上訴人與鄭文華僅分得一百四十三萬五千元，情節比嚴建民輕，
原判決卻量處比嚴建民重之有期徒刑十四年，其量刑難認適法；
上訴人於看守馬志龍當晚即萌生悔意，不論有無取得贖款，均有
釋放被害人之打算，此由上訴人與馬志龍之對話即知，此對上訴
人有利之證據，原判決未予斟酌，亦有判決不載理由之違法等語
。惟查依原判決認定之事實，該附表二所列之槍、彈，係共同正
犯阮啟宏單獨起意而持有犯罪，非與上訴人事前謀議，而為上訴
人所不知，自應由阮啟宏單獨負此部分之罪責，該槍、彈自勿庸
在上訴人犯罪主文內諭知沒收。又刑法上之共同正犯，雖應就全
部犯罪結果負其責任，但科刑時仍應審酌刑法第五十七條各款情
狀，為各被告量刑輕重之標準，並非必須科以同一之刑。原判決
既已詳述本件擄人勒贖犯行所得之金額高達一千萬元，上訴人提
議以被害人為目標並召集部分共犯加入，且參與看守被害人及分
得贓款，所涉情節非輕，而在法定刑內量處上訴人有期徒刑十四
年，乃事實審法院認事量刑，本於職權之正常行使，自難漫指為
違法。此外，上訴意旨，並非依據卷內資料具體指摘，徒憑己見
，仍執陳詞，就原判決明白論斷之事項，及原審認事採證職權之
行使，任意指摘，泛言原判決理由不備，或為單純事實之爭執，
自非適法之第三審上訴理由。其上訴違背法律上之程式，應予駁
回。
據上論結，應依刑事訴訟法第三百九十五條前段，判決如主文。
中　　華　　民　　國　九十四　年　十一　　月　十一　　日
                      最高法院刑事第十一庭
                          審判長法官  洪　清　江
                                法官  石　木　欽
                                法官  林　勤　純
                                法官  陳　晴　教
                                法官  陳　世　雄
      本件正本證明與原本無異
                                      書  記  官
中　　華　　民　　國　九十四　年　十一　　月　十八　　日
                                                    Ｒ
